【裁判字號】    97,交易,60
【裁判日期】    971209
【裁判案由】    過失致死
【裁判全文】
臺灣臺東地方法院刑事判決              97年度交易字第60號
公  訴  人  臺灣臺東地方法院檢察署檢察官
被      告  乙○○
上列被告因過失致死案件，經檢察官提起公訴（97年度偵字第14
05號），本院依簡式審判程序審理並判決如下：
    主  文
乙○○因過失致人於死，處有期徒刑陸月，如易科罰金，以新臺
幣壹仟元折算壹日。
    犯罪事實
一、乙○○前因公共危險案件，經臺灣臺南地方法院於民國94年
    9月30日以94年度交簡字第1739號判決判處有期徒刑2月確定
    ，於94年12月29日易科罰金執行完畢 (於本案不構成累犯)
    。詎乙○○仍不知警惕，明知無駕駛執照不得駕駛汽車，於
    97年7月12日上午某時，駕駛車牌號碼WS－4606號自小貨車
    ，沿臺東縣臺東市○○路○段618巷由西往東方向行駛，而
    於同日上午10時許，行經中華路二段618、619巷與中華路二
    段交岔路口時，適有劉坤保騎乘車號K65－991號重型機車，
    沿臺東縣臺東市○○路○段由南往北方向行駛，乙○○原應
    注意車輛行駛時，駕駛人應注意車前狀況及車輛行至無號誌
    之交岔路口，支線道應暫停讓幹線道車先行，而依當時情形
    係天候晴、日間自然光線、柏油路面乾燥無缺陷、無障礙物
    、視距良好，所駕駛車輛機件亦為正常，並無不能注意之情
    事，竟疏未注意車前狀況，於通過上開交岔路口時，未讓劉
    坤保騎乘之重型機車先行，即逕行通過該路口，而劉坤保亦
    疏未注意行經無號誌之交岔路口，應減速慢行及作隨時停車
    之準備，致乙○○見狀閃避不及，因而上開自小貨車之車頭
    乃不慎與劉坤保所騎乘上開機車車身發生撞擊，致劉坤保人
    車倒地，劉坤保受有頭部外傷併腦部外傷併顱骨骨折合併硬
    腦膜下腔出血，及顱內出血、嚴重腦挫傷等傷害，經送財團
    法人馬偕紀念醫院臺東分院 (下稱臺東馬偕醫院)急救，迄
    至97年7月18日上午6時許因顱內出血而不治死亡。
二、案經臺東縣警察局臺東分局報請臺灣臺東地方法院檢察署檢
    察官相驗後偵查起訴。
    理  由
一、本件被告乙○○所犯係死刑、無期徒刑或最輕本刑為三年以
    上有期徒刑或高等法院管轄第一審案件以外之罪，其於準備
    程序期日就被訴事實為有罪之陳述，經本院告知簡式審判程
    式之旨，並聽取公訴人及被告之意見後，經合議庭裁定由受
    命法官獨任進行簡式審判程序，是依刑事訴訟法第273條之2
    規定，本件之證據調查，不受同法第159條第 1項、第161條
    之2、第161條之3、第163條之1及第164條至第 170條規定之
    限制，合先敘明。
二、上揭犯罪事實，業據被告乙○○於本院審理時坦承不諱 (見
    本院卷第25頁 )，核與被害人之子丙○○於警詢及偵查中所
    指述被害人劉坤保之受傷及死亡等情節大致相符 (分見相卷
    第4至第5頁、第45至46頁 )，並有目擊證人陳鳳英於警詢及
    偵查中、證人郭美利及鍾明宏於警詢證述在卷 (分見相卷第
    7至第11頁、第12至第17頁、偵卷第14至第15頁)，此外，復
    有臺東縣警察局臺東分局道路交通事故現場圖、道路交通事
    故調查報告表(一)、(二)、交通事故現場及採證照片56幀、臺灣
    省花東區車輛行車事故鑑定委員會97年9月5日花東鑑字第09
    76101376號函所檢送之行車事故鑑定委員會鑑定意見書、臺
    東馬偕醫院 97年7月18日乙種診斷證明書 (以上分見偵卷第
    17至20頁、相卷第20至23頁、警卷第29頁、第37至47頁 )等
    在卷可稽；而被害人劉坤保因本件事故致頭部外傷造成顱內
    出血而死亡，亦經臺灣臺東地方法院檢察署檢察官督同法醫
    師相驗無訛，並製有相驗筆錄、臺灣臺東地方法院檢察署法
    醫驗斷書及相驗屍體證明書 (見相卷第33頁至43頁)在卷足
    憑，足徵被告乙○○之上開自白與事實相符。
三、按汽車行駛時，駕駛人應注意車前狀況，並隨時採取必要之
    安全措施 ;行經無號誌之交岔路口，支線道車應讓幹線道車
    先行，道路交通安全規則第94條第3項及第102條第1項第2款
    分別定有明文。而依卷附道路交通事故調查表所示，事發時
    天候晴、有日間自然光線、柏油路面乾燥無缺陷、道路視距
    良好無障礙物，所駕駛車輛機件亦為正常，並無不能注意之
    情事，竟疏於注意，致所駕之車輛撞及被害人，其有過失，
    至為灼然。而因被告之過失肇事，致被害人劉坤保死亡，其
    過失行為與被害人死亡結果間，具有相當因果關係甚明。本
    件事證明確，被告乙○○之犯行洵堪認定，應予依法論科。
四、核被告乙○○所為，係犯刑法第276條第1項之過失致死罪。
    又被告無駕駛執照等情，業經被告供明在卷可憑（見警卷第
    5頁 ），是被告無駕駛執照，依規定不得駕駛車輛，自屬無
    駕駛執照駕車。故被告無駕駛執照駕車，因而肇事致人死亡
    ，依法應負刑事責任，應依道路交通管理處罰條例第86條第
    1項之規定，加重其刑 。又被告有如事實欄所示之科刑及執
    行情形，此有臺灣高等法院被告前案紀錄表 1份存卷可按，
    然被告非因故意而為本件犯行，自無從論以累犯，附此說明
    。爰審酌被告乙○○因上開過失而致被害人劉坤保死亡，然
    於犯後願意賠償被害人劉坤保之家屬，因賠償金額歧異迄未
    能達成和解，復於犯後坦承犯行，深具悔意，及其品行、犯
    罪之動機、目的、手段、智識程度、犯罪所生之損害等一切
    情狀，量處如主文所示之刑，並諭知易科罰金之折算標準。
據上論斷，應依刑事訴訟法第273條之1第1項、第299條第 1項前
段，刑法第276條第1項、第41條第1項前段，刑法施行法第1條之
1第1項、第2項前段，道路交通管理處罰條例第86條第1項，判決
如主文。
本案經檢察官甲○○到庭執行職務。
中    華    民    國    97    年     12    月     9   日
                  交通法庭    法  官  蔡慧雯
以上正本證明與原本無異。
如不服本判決應於收受本判決後10日內向本院提出上訴書狀；上
訴書狀應敘述具體理由。未敘述上訴理由者，應於上訴期間屆滿
後20日內向本院補提理由書狀（均須按他造當事人之人數附繕本
）。「切勿逕送上級法院」。
告訴人或被害人對於本判決如有不服，請書具不服之理由狀，請
求檢察官上訴者，其上訴期間之計算係以檢察官收受判決正本之
日期為準。
                              書記官  陳昭穎
中    華    民    國    97    年    12    月    9     日
附錄本案論罪科刑法條：
刑法第276條第1項
因過失致人於死者，處2年以下有期徒刑、拘役或2千元以下罰金
。
從事業務之人，因業務上之過失犯前項之罪者，處 5年以下有期
徒刑或拘役，得併科3千元以下罰金。


司法院資訊處製作；財團法人民間司法改革基金會備份。
